【裁判字號】    90,易,436
【裁判日期】    920912
【裁判案由】    詐欺
【裁判全文】
臺灣高雄地方法院刑事判決                            九十年度易字第四三六號
    公  訴  人  臺灣高雄地方法院檢察署檢察官
    被      告  丁○○
    被      告  壬○○
右列被告等因詐欺案件，經檢察官提起公訴（八十九年度偵字第七○四○號、第一五
八八一號、八十九年度偵緝字第一一二七號），及移
署八十九年度偵字第一一一六八號、臺灣屏東地方法院檢察署九十年度偵字第二五六
○號、臺灣台南地方法院檢察署九十一年度偵緝字第二七一號、臺灣台中地方法院檢
察署九十年度偵字第一七七五七號、第一八七五六號、九十一年度偵字第三三五二號
、臺灣基隆地方法院檢察署九十年度偵字第三三四五號、第四九五八號），本院判決
如左：
    主  文
丁○○幫助意圖為自己不法之所有，以恐嚇使人將本人之物交付，累犯，處有期徒刑
肆月，如易科罰金以參佰元折算壹日；又幫助意圖為自己不法之所有，以詐術使人將
本人之物交付，累犯，處有期徒刑肆月，如易科罰金，以參佰元折算壹日。應執行有
期徒刑柒月，如易科罰金以參佰元折算壹日。
壬○○幫助意圖為自己不法之所有，以恐嚇使人將本人之物交付，累犯，處有期徒刑
肆月，如易科罰金，以參佰元折算壹日。
    事  實
一、丁○○前因犯竊盜罪，經臺灣彰化地方法院以八十五年度易字第一五九○號判處
    有期徒刑六月確定，於民國八十五年十月十六日入監執行後，嗣於八十六年一月
    十三日縮刑執行完畢出監；壬○○曾因偽造文書案件，前經本院以八十五年度訴
    字第二八三七號判處有期徒刑四月確定，甫於八十六年十一月四日入監執行完畢
    ，詎其二人均仍不知悔改。
二、丁○○明知自稱「黃主欣」之成年男子刊登廣告出資收集不特定人之金融機構帳
    戶之目的，係與實施財產犯罪之需要密切相關，而此人頭帳戶常遭不法犯罪集團
    利用為財產犯罪之工具以取得贓款及掩飾犯行所用，竟仍基於幫助他人實施恐嚇
    取財犯罪之犯意，於八十九年一月二十八日在高雄市○○區○○路三一號前，以
    每本帳戶新台幣（下同）五百元之代價向壬○○指定收購華南商業銀行及遠東商
    業銀行之存款帳戶存摺及金融卡，壬○○見有利可圖，其了解國內層出不窮之刮
    刮樂及其他相類似之詐騙集團，為掩飾不法行徑，避免執法人員追緝，經常利用
    他人之存款帳戶、存摺及提款卡取得贓款並掩人耳目，客觀上可預見一般取得他
    人金融存款帳戶使用之行徑常與財產犯罪密切相關，其為取得款項花用，竟以縱
    若有人持其帳戶作為財產犯罪之犯罪工具亦無違反其本意之幫助犯意，於同年一
    月三十日上午某時許，在上址同時將自己所有之華南商業銀行（帳號：0000
    00000000號）及遠東商業銀行（帳號：00000000000000
    號）帳戶之存摺及金融卡售予丁○○得款一千元，再由丁○○以每本帳戶六百元
    之代價轉售予該自稱「黃主欣」之人使用以賺取差額。嗣該「黃主欣」與他人所
    組成之犯罪集團，即自八十九年五月起至九十年三月止，以竊車恐嚇勒贖之方式
    ，連續竊取林逸盈、己○○、癸○○、賴呈晉及外籍人士ＫＲＡＳＳＯＶＳＫＩ
      ＶＩＣＴＯＲ等人所有之車輛得手後，即以電話逐一向車主恐嚇要支付贖款才
    能領回失竊之車輛，致林逸盈等人心生畏懼而分別交付一萬元至十萬元不等之金
    額，並依指定匯入上開壬○○之華南商業銀行及遠東商業銀行之帳戶內，總計所
    得贓款約二十四萬元，而林逸盈等人依指示將款項匯入壬○○上開帳戶後仍未取
    回失竊之車輛，經報警處理後而循線查悉上情。
三、丁○○經由轉售他人帳戶獲取利益後，復另起幫助他人實施詐欺犯罪之犯意，於
    八十九年三月六日下午一時許，在高雄市○○區○○路三一號前，以每本帳戶五
    百元之代價向辛○○（俟到案後另行審結）收購其所有之合作金庫（帳號：00
    00000000000號）及第一商業銀行（帳號：00000000000
    號）之存款帳戶存摺及金融卡，再以每本帳戶六百元之代價轉售予「黃主欣」使
    用以賺取差額。而該「黃主欣」與他人所組成之犯罪集團，即以登報辦理信用貸
    款之廣告對外招攬不知情之人前來借款以行詐騙之實，嗣不知情之丙○○、乙○○二人見報乃信以為真，先後以電話與該廣告上登載之連絡人自稱「孫先生」、
    「王小姐」、「張代書」、「姚小姐」等人聯繫辦理信用貸款事宜，該自稱「王
    小姐」等人即以辦理信用貸款需手續費及保證金為由，要求丙○○及乙○○分別
    匯款二十萬元、二十一萬六千元至上開辛○○之合作金庫、第一商業銀行之存款
    帳戶內，待丙○○、乙○○二人分別於八十九年三月七下午二時四十六分、同月
    九日下午二時四十五分許均依指示如數匯款後並未獲得貸款，始知受騙，遂報警
    處理而循線查知上情。
四、案經高雄市政府警察局鹽埕分局移送臺灣高雄地方法院檢察署檢察官偵查起訴及
    移送併案審理。
    理  由
一、訊據被告丁○○固坦承有於前揭時地向被告壬○○、辛○○二人收購前開存款帳
    戶之存摺及金融卡，再轉售予該自稱「黃主欣」之人以賺取差額等事實，被告壬○○亦坦承以每本帳戶五百元之代價將自己所有之前開存款帳戶之存摺及金融卡
    售予被告丁○○之事實，惟二人均矢口否認有何幫助犯行，被告丁○○辯稱：伊
    因看報得知有人登廣告要收買金融帳戶之存摺，該自稱「黃主欣」之人說係供公
    司作內帳用，因伊自己並無銀行之存摺，就向被告壬○○、辛○○二人收購帳戶
    轉售予「黃主欣」使用，並不知道被用來作為犯罪之匯款工具云云；被告壬○○
    則辯稱：因丁○○說係公司作內帳用，而向伊收購金融帳戶存摺，伊因經濟困難
    ，所以將自己開戶之帳戶存摺及金融卡售予丁○○，並不知會被用來犯罪云云。
    經查：
（一）被害人林逸盈、己○○、癸○○、賴呈晉及外籍人士ＫＲＡＳＳＯＶＳＫＩ
      ＶＩＣＴＯＲ等人所有之車輛，先後自八十九年五月起至九十年三月止失竊後
      ，分遭人以電話恐嚇支付一萬元至十萬元不等之贖金，否則將無法取回失竊之
      汽車，致被害人林逸盈等人心生畏懼，而分別依指示將款項匯入被告壬○○上
      開華南商業銀行（帳號：000000000000號）及遠東商業銀行（帳
      號：00000000000000號）之帳戶內等情，業據被害人林逸盈等
      五人於警訊時指訴明確，並有華南商業銀行存款憑條、自動櫃員機交易明細表
      、受理刑事案件報案三聯單、華南商業銀行存款往來明細表、遠東國際商業銀
      行存摺往來明細分戶帳等在卷可稽；又被害人丙○○見報載信用貸款之廣告，
      遂以電話聯絡該廣告上登載之連絡人「孫先生」後轉與「王小姐」聯絡，該「
      王小姐」向被害人丙○○訛稱信用貸款需手續費及保證金，陸續向丙○○詐騙
      四萬元、十萬六千元及二十萬元，其中二十萬元依指示匯入被告辛○○之上開
      合作金庫帳戶（帳號：0000000000000號）內，被害人丙○○於
      匯款後並未領到貸款始知受騙等情，業據證人即害人丙○○於警訊及本院調查
      中指述甚詳，而被害人乙○○亦遭自稱「張代書」、「姚小姐」之人以相同方
      式詐騙二十一萬六千元，轉帳匯入被告辛○○之上開第一商業銀行帳戶（帳號
      ：00000000000號）內之事實，復據被害人乙○○於警訊時指述明
      確，並有合作金庫存款憑條、合作金庫客戶當月份交易資料查詢單、合作金庫
      銀行高雄分行分戶交易明細表、第一商業銀行鹽埕分行帳戶提存明細資料附卷
      可憑，堪認被害人前揭指述遭竊車後恐嚇取財及以辦理貸款為由而遭詐騙之情
      節，核與事實相符，而參諸前揭之交易明細表、往來明細分戶帳，上開被害人
      所匯入被告壬○○、辛○○之帳戶之款項，當日旋遭人立刻提領一空，足證被
      告壬○○之上開華南銀行、遠東銀行及被告辛○○之上開合作金庫、第一銀行
      之帳戶，確均已遭該不詳之犯罪集團分別用以當作恐嚇及詐騙被害人所得贓款
      之匯款帳戶甚明。
（二）被告二人雖均否認知悉購買帳戶之用途云云，然按金融帳戶乃係個人理財之工
      具，一般人向金融機構開設帳戶，並無任何法令之限制，只須提出身分證、印
      章即可辦理開戶申請，此為眾所週知之事實，則依一般人之社會生活經驗，苟
      見他人不自己申請開立帳戶而蒐集不特定人之帳戶使用，衡情應當明知對於收
      集之帳戶係被利用為與財產有關之犯罪工具。被告二人均係心智正常成熟之成
      年人，對此當無不知之理，然被告丁○○僅見報上刊登收購帳戶之廣告，即同
      意收購人頭帳戶交付予該自稱「黃主欣」之人使用，復約定代價，其對於「黃
      主欣」利用其所收購之帳戶作為犯罪之用，顯有認識；又金融存款帳戶事關存
      戶個人財產權益之保障，其與存戶金融卡結合，具有高度之專有性，除非本人
      或與本人親密關係者得持有保管、使用外，難認存褶及金融卡可作為市場上流
      通而自由交易之對象，一般人應均有妥為保管防阻他人任意使用之認識，縱使
      特殊情況偶有交付他人使用之需，亦必然深入瞭解用途後再行提供使用，方符
      常情，且該等物品若落入不明人士手中，極易被利用為與財產有關之犯罪工具
      ，此為吾人依一般生活認知所易於體察之常識，而若有犯罪意圖者，非有正當
      理由，竟願出對價徵求他人提供帳戶，客觀上可預見其目的係供為某筆資金之
      存入，後再行領出之使用，且該筆資金之存入及提領過程係有意隱瞞其流程及
      避免行為人身份曝光，以防止他人追緝其財產犯罪，而被告壬○○竟將其所專
      有之帳戶存摺、金融卡提供人使用，對於他人持用犯罪之事實，自難諉為不知
      ，參以被告二人均供承曾懷疑提供自己帳戶予他人，可能被作為犯罪之工具使
      用等情明確（見本院九十一年十二日十日訊問筆錄），更足認被告二人均有幫
      助他人實施犯罪之故意至明。
（三）綜上所述，被告前揭所辯各節，要係事後卸責之詞，不足採信。事證明確，被
      告二人犯行均足認定。
二、核被告丁○○受託先後向被告壬○○、辛○○二人收購存款帳戶提供予該「黃主
    欣」之人，並作為恐嚇取財、詐騙使用之所為，分別係犯刑法第三十條第一項、
    第三百四十六條第一項恐嚇取財罪之幫助犯、刑法第三百三十九條第一項之詐欺
    取財罪之幫助犯。被告丁○○係以幫助他人犯罪之意思，而收集他人之帳戶存摺
    參與恐嚇取財及詐欺犯罪構成要件以外之行為，為幫助犯，均應從刑法第三十條
    第二項之規定依正犯之刑減輕之。又其所犯上開幫助恐嚇取財、幫助詐欺二罪間
    ，犯意各別，且所從屬之正犯犯罪構成要件互殊，無成立連續犯之關係，自應予
    分論併罰。至公訴意旨雖於所犯法條欄內漏未論列被告丁○○所犯幫助恐嚇取財
    罪之法條，固有未洽，惟於犯罪事實欄既已載明此部分之事實，本院仍得審理論
    科。另核被告壬○○所為，則係犯刑法第三十條第一項、第三百四十六條第一項
    恐嚇取財罪之幫助犯。被告壬○○提供自己存摺予他人幫助犯恐嚇取財罪，所為
    係恐嚇取財罪構成要件以外之行為，為幫助犯，亦應按正犯之刑減輕之。公訴意
    旨認被告壬○○所為係犯刑法第三百三十九條第一項詐欺罪之幫助犯云云，尚有
    未洽，惟其明知係供他人財產犯罪匯款使用而提供存摺帳戶予他人使用之基本事
    實既屬同一，爰依法變更起訴法條，附此敘明。再被告丁○○、壬○○二人分別
    有如事實欄所載之竊盜及偽造文書前科執行情形，此有臺灣高等法院被告全國前
    案紀錄表、臺灣高雄地方法院檢察署刑案資料查註紀錄表在卷可按，其二人前受
    有期徒刑執行完畢後，五年內再犯本件有期徒刑以上之罪，均為累犯，應依刑法
    第四十七條之規定均加重其刑，被告二人均有刑之加重及減輕事由，應先加後減
    之。爰審酌被告二人貪圖小利，竟將金融帳戶提供他人供犯罪使用，紊亂社會正
    常交易秩序，並使不法之徒藉此輕易詐取財物或恐嚇取得財物，致檢警難以追查
    緝捕，助長犯罪集團詐騙及恐嚇財物之犯罪風氣，所造成危害自非輕微，且被告
    犯後仍未能坦供犯行，惟念及被告壬○○、丁○○二人分係國中肄業、高中畢業
    之教育程度，業經其等供明在卷，其二人教育程度不高，因利令智昏思慮不周而
    犯本案，且所幫助詐取及恐嚇之財物非鉅等一切情狀，分別量處如主文所示之刑
    ，並就被告丁○○部分定其應執行之刑，及均諭知易科罰金之折算標準（按易科
    罰金事項係關於執行之事項，與罪刑之輕重無涉，自應尊重制定新法之精神，一
    律適用新法，不生新舊法比較之問題，本件被告行為後刑法第四十一條規定已於
    九十年一月十日修正公布，故本院依修正後之現行刑法第四十一條第一項前段規
    定諭知易科罰金折算），以資懲儆。
三、併送併辦意旨（臺灣屏東地方法院檢察署九十年度偵字第二五六○號）略以：被
    告壬○○於九十年四月十九日十四時，在高雄市○○路與九如路口附近之保齡球
    館，由真實姓名不詳綽號「小陳」之男子交付變造之戊○○身分證及偽造之信用
    卡，並以每日二千元至四千元不等之代價，僱請被告壬○○持上開變造之身分證
    及偽卡至各商店盜刷購物，因認其涉犯偽造文書及詐欺罪嫌，且與本件有連續犯
    之裁判上一罪關係云云。惟查，本件被告所犯係刑法第三百四十六條第一項恐嚇
    取財罪之幫助犯，業經本院認定如前，則本件被告所犯與前揭移送併辦之偽造文
    書、詐欺部分二者罪名不同，構成要件互異，並無成立連續犯之餘地，且被告壬○○已於本院調查中明確供承：移送併辦部分係因缺錢方臨時起意所為，與本件
    無關等情在卷，本院復查無移送併辦部分與本件有何裁判上一罪之關係，是移送
    併辦意旨認此部分與本件被告壬○○前揭論罪科刑部分具有裁判上一罪關係云云
    ，顯有誤會，本院無從併予審究，自應退回檢察官另為妥適之處理，附此敘明。
四、移送併辦意旨（臺灣台南地方法院檢察署九十一年度偵緝字第二七一號）略以：
    被告壬○○與陳家煌、張台生共同基於意圖為自己不法所有之犯意聯絡，於九十
    年八月十七日下午三時三十分許，在台南縣永康市○○路家樂福大賣場前，共同
    以詐騙手法，藉機向被害人庚○○佯稱渠等賭場老闆會計被搶走二十多萬元及數
    支手機，且附近週邊都係他們的人，並懷疑係被害人所為，而要求被害人配合調
    查等語，致被害人庚○○不疑有詐而將其所有金融卡交予被告等人至銀行查詢交
易轉帳明細，並趁機向被害人騙取該金融卡之密碼後，而盜領被害人之存款一萬
    元，因認被告壬○○涉有詐欺罪嫌，且與本件具有連續犯之裁判上一罪關係云云
    。經查，訊據被告壬○○堅決否認有與陳家煌、張台生共同向被害人庚○○詐騙
    之犯行，且本件被告所犯係刑法第三百四十六條第一項恐嚇取財罪之幫助犯，業
    經本院認定如前，則本件被告所犯與前揭移送併辦之詐欺部分二者罪名不同，構
    成要件互異，並無成立連續犯之可能，本院復查無移送併辦部分與本件有何裁判
    上一罪之關係，故本院無從併予審理，自應退回由檢察官另行偵辦，併此敘明。
五、移送併辦意旨（臺灣台中地方法院檢察署九十年度偵字第一七七五七號、第一八
    七五六號）略以：被告壬○○與陳家煌、許忠安共同基於意圖為自己不法所有之
    犯意聯絡，於九十年九月二十五日下午二時許，搭乘計程車行經嘉義市○○路三
    九七號西雅圖極品咖啡店前，見被害人邱琮偉一人獨行可欺，遂由許忠安下車對
    邱琮偉誆稱：「我們是賭場之人，賭場內之小姐被二位年輕人欺侮，我們要找出
    來，你很像其中一人，所以要查看你的身份。」等語，致邱琮偉不疑有詐而陷於
    錯誤，遂依其等指示至西雅圖極品咖啡店內查證，被告等人即以需要被害人之提
    款卡及必須告知密碼以便核對是否有賭場交易資料為由，向被害人邱琮偉騙得郵
    局提款卡一張，並由陳家煌持騙得之郵局提款卡輸入邱琮偉告知之密碼，至附近
    之自動提款機冒領現金四千元，事後被告壬○○分得一千元，隨後陳家煌即將提
    款卡返還予邱琮偉，復接續向被害人邱琮偉詐稱其身份仍無法核對，需要提供手
    機來比對序號，依此方式再向邱琮偉騙得易利信手機一支，因認被告壬○○涉有
    詐欺罪嫌，且與本件具有連續犯之裁判上一罪關係云云。經查，被告壬○○固於
    偵查中坦承有與陳家煌、許忠安共同向被害人邱琮偉詐騙之犯行，核與被害人邱
    琮偉之指述相符，惟本件被告所犯係刑法第三百四十六條第一項恐嚇取財罪之幫
    助犯，業經本院認定如前，則本件被告所犯與前揭移送併辦之詐欺部分二者罪名
    不同，構成要件互異，並無成立連續犯之可能，本院復查無移送併辦部分與本件
    有何裁判上一罪之關係，故本院無從併予審理，自應退回由檢察官另為妥適處理
    ，附此敘明。
六、移送併辦意旨（臺灣基隆地方法院檢察署九十年度偵字第三三四五號、第四九五
    八號）略以：被告壬○○與陳家煌、翁文和等人組成犯罪集團，自八十九年間起
    至九十一年止（詳如移送併辦意旨附表），在基隆、台北、桃園、嘉義、彰化等
    地之車站或鬧區，選定缺乏社會經驗、老實可欺之學生或役男、社會人士，由集
    團成員圍住被害人稱渠等係賭場兄弟，而被害人穿著、形貌神似行搶其賭場老大
    會計金錢或財物之人，要被害人交出提款卡及密碼供其等查驗是否有被搶之金額
    存入，如被害人不從，即恫稱附近有許多賭場兄弟欲圍毆被害人，使被害人心生
    畏懼而交付，嗣被害人交付提款卡後，其他成員看住被害人，而由集團成員中之
    一人領出被害人帳戶內存款後，再交還提款卡予被害人，並要求被害人暫留原地
    ，以先由其等去安撫賭場兄弟以免被害人遭毆打為由藉以離開，而以此不正方法
    恐嚇取得或詐得財物得手，因認被告壬○○涉犯之恐嚇取財犯行與本件有連續犯
    之裁判上一罪關係云云。惟查，訊據被告壬○○堅決否認有前揭移送併辦所指之
    犯行，且本件被告係提供自己帳戶予他人而幫助他人實施犯罪，與前揭併辦部分
    之犯行所用恐嚇取財及詐欺之犯罪形態、手法均迥異，要難認移送併辦部分被告
    係基於概括犯意為之，而與本件具有裁判上之一罪關係，本院自無從併予審酌，
    應退回由檢察官另為適法處理，附此敘明。
據上論斷，應依刑事訴訟法第二百九十九條第一項前段、第三百條、刑法第三百三十
九條第一項、第三百四十六條第一項、第三十條第一項、第二項、第四十七條、第五
十一條第五款、第四十一條第一項前段、第二項，罰金罰鍰提高標準條例第一條前段
、第二條，判決如主文。
本案經檢察官甲○○到庭執行職務。
中      華      民      國      九十二      年      九      月    十二  日
                                  臺灣高雄地方法院刑事第九庭
                                      審判長法  官    陳樹村
                                            法  官    吳為平
                                            法  官    吳俊龍
右正本證明與原本無異。
如不服本判決，應於判決送達後十日內，向本院提出上訴狀。
                                            書記官    蔡淑貞
中      華      民      國      九十二      年      九      月    十四  日
附錄本案論罪法條全文：
刑法第三百三十九條
意圖為自己或第三人不法之所有，以詐術使人將本人或第三人之物交付者，處五年以
下有期徒刑、拘役或科或併科一千元以下罰金。
以前項方法得財產上不法之利益或使第三人得之者，亦同。
前二項之未遂犯罰之。
刑法第三百四十六條
意圖為自己或第三人不法之所有，以恐嚇使人將本人或第三人之物交付者，處六月以
上五年以下有期徒刑，得併科一千元以下罰金。
以前項方法得財產上不法之利益，或使第三人得之者，亦同。
前二項之未遂犯罰之。


司法院資訊處製作；財團法人民間司法改革基金會備份。
